臺灣高等法院臺中分院刑事判決　　　　96年度上訴字第2074號
上　訴　人　臺灣南投地方法院檢察署檢察官
被　　　告　甲○○
上列上訴人因被告違反毒品危害防制條例案件，不服臺灣南投地
方法院96年度訴字第251號中華民國96年6月21日第一審判決（起
訴案號：臺灣南投地方法院檢察署96年度毒偵字第27、112、154
號），提起上訴，本院判決如下：
    主  文
原判決關於施用第一級毒品罪（三罪）及定應執行刑部分，均撤
銷。
甲○○施用第一級毒品，累犯，處有期徒刑捌月，減為有期徒刑
肆月，扣案之第一級毒品海洛因參包（淨重零點參伍公克，含空
包裝袋參只），沒收銷燬之。又施用第一級毒品，累犯，處有期
徒刑捌月，減為有期徒刑肆月，扣案之第一級毒品海洛因玖包（
淨重壹點參貳公克，含空包裝袋玖只），沒收銷燬之。又施用第
一級毒品，累犯，處有期徒刑捌月，減為有期徒刑肆月，扣案之
第一級毒品海洛因拾肆包（淨重貳點壹玖公克，含空包裝袋拾肆
只），沒收銷燬之。應執行有期徒刑拾壹月，扣案之第一級毒品
海洛因貳拾陸包（合計淨重參點捌陸公克，含空包裝袋貳拾陸只
），沒收銷燬之。
    事  實
一、甲○○曾於民國八十八年間因施用毒品案件，經臺灣臺中地
    方法院以八十八年度毒聲字第一三六八號裁定令入勒戒處所
    施以觀察、勒戒後，經評定後認無繼續施用毒品之傾向，由
    臺灣臺中地方法院檢察署檢察官於八十八年三月二十三日以
    八十八年度偵字第四五二七號為不起訴處分確定。甲○○復
    於九十年間因施用毒品案件，經臺灣南投地方法院以九十年
    度毒聲字第一一六二號裁定令入勒戒處所施以觀察、勒戒後
    ，經評定後認無繼續施用毒品傾向，於九十一年六月六日釋
    放出所執行完畢，並由臺灣雲林地方法院檢察署檢察官以九
    十一年度毒偵字第四七八號為不起訴處分確定。又甲○○於
    九十三年間因犯竊盜案件，經臺灣彰化地方法院以九十三年
    度易字第六三九號判決判處有期徒刑八月確定，另因連續施
    用第一級毒品案件，經臺灣彰化地方法院以九十三年度訴字
    第九三○號判決判處有期徒刑八月確定，而上開二罪經臺灣
    彰化地方法院以九十四年度聲字第一四○號裁定應執行有期
    徒刑一年三月確定，並於九十四年十一月五日縮短刑期執行
    完畢。
二、詎甲○○竟仍不知戒絕毒癮，於上開觀察、勒戒處分執行完
    畢釋放後之五年內，復基於分別施用第一級毒品海洛因之犯
    意，於下列時、地施用第一級毒品海洛因：
  (一)於九十五年十二月二十五日八時許，在其位於南投縣名間鄉
    ○街村○○路五○○號住處，以將第一級毒品海洛因摻入香
    菸點火吸其煙霧之方式，施用第一級毒品海洛因一次。嗣經
    警方於九十五年十二月二十五日十四時許，在南投縣名間鄉
    ○街國小旁查獲，並於甲○○身上當場扣得第一級毒品海洛
    因三包（淨重○．三五公克），且於同日十五時許徵得其同
    意採集尿液送檢驗，結果呈嗎啡陽性反應，始發覺上情。
  (二)又於九十六年一月十日二十三時四十分許，在南投縣南投市
    ○○路與南鄉路口，以將第一級毒品海洛因用水稀釋後放入
    注射針筒施打手臂靜脈血管處之方式，施用第一級毒品海洛
    因一次。嗣經警方於九十六年一月十一日凌晨零時零分許，
    在南投市○○路與南鄉路口查獲，並於甲○○身上當場扣得
    第一級毒品海洛因九包（淨重一．三二公克），且於九十六
    年一月十一日九時三十分許經徵得其同意採集尿液送驗，結
    果呈嗎啡陽性反應，始發覺上情。
  (三)另於九十六年一月二十三日十五時許，在南投市○○路與振
    興巷口之車上，以將第一級毒品海洛因用水稀釋後，放入注
    射針筒施打左手臂血管處之方式，施用第一級毒品海洛因一
    次。嗣經警方於九十六年一月二十三日十五時三十分許，在
    南投市○○路與振興巷口查獲，並於甲○○身上當場扣得第
    一級毒品海洛因十四包（淨重二．一九公克），且於九十六
    年一月二十三日十八時許經徵得其同意採集尿液送驗，結果
    呈嗎啡陽性反應，始發覺上情。
三、案經南投縣政府警察局南投分局報告臺灣南投地方法院檢察
    署檢察官偵查起訴。
    理  由
一、訊據被告甲○○對於上開施用第一級毒品海洛因三次之犯行
    均坦白承認。經查：
  (一)警方於九十五年十二月二十五日十五時許經徵得被告之同意
    採集尿液送驗，結果呈嗎啡陽性反應，且經以氣相層析質譜
    儀檢出濃度為「嗎啡」66216ng/ ml（陽性判斷標準之閾值
    濃度為300ng/ml），有南投縣政府警察局南投分局委託鑑驗
    尿液代號與真實姓名對照表、中山醫學大學附設醫院檢驗科
    藥物檢測中心九十六年一月四日實驗編號第0000000
    號尿液檢驗報告各一紙附卷可稽（見臺灣南投地方法院檢察
    署九十六年度毒偵字第二七號偵查卷第八、三五頁）。
  (二)警方於九十六年一月十一日九時三十分許經徵得被告之同意
    採集尿液送驗，結果呈嗎啡陽性反應，且經以氣相層析質譜
    儀檢出濃度為「嗎啡」6736ng/ ml（陽性判斷標準之閾值濃
    度為300ng/ml）等情，有南投縣政府警察局南投分局委託鑑
    驗尿液代號與真實姓名對照表、詮昕科技股份有限公司九十
    六年一月二十四日報告編號第00000000號濫用藥物
    尿液檢驗報告各一紙附卷可稽（見臺灣南投地方法院檢察署
    九十六年度毒偵字第一一二號偵查卷第二○、三九頁）。
  (三)警方於九十六年一月二十三日十八時許經徵得被告之同意採
    集尿液送驗，結果呈嗎啡陽性反應，且經以氣相層析質譜儀
    檢出濃度為「嗎啡」39207ng/ ml（陽性判斷標準之閾值濃
    度為300ng/ml）等情，有南投縣政府警察局南投分局委託鑑
    驗尿液代號與真實姓名對照表、詮昕科技股份有限公司九十
    六年一月三十一日報告編號第00000000號濫用藥物
    尿液檢驗報告各一紙附卷可稽（見臺灣南投地方法院檢察署
    九十六年度毒偵字第一五四號偵查卷第七、四五頁）。
  (四)警方於九十五年十二月二十五日十四時許，在南投縣名間鄉
    ○街國小旁，於被告身上當場扣得白色粉末三包，經送法務
    部調查局鑑定結果，上開白色粉末三包確含海洛因成分（淨
    重○．三五公克），有法務部調查局九十六年二月十六日調
    科壹字第○九六二三○一三一○○號鑑定書一份在卷可稽（
    見臺灣南投地方法院檢察署九十六年度毒偵字第二七號偵查
    卷第四一頁）。
  (五)警方於九十六年一月十一日凌晨零時零分許，在南投市○○
    路與南鄉路口，於被告身上當場扣得白色粉末九包，經送法
    務部調查局鑑定結果，上開白色粉末九包確含海洛因成分（
    淨重一．三二公克），有法務部調查局九十六年二月十七日
    調科壹字第○九六二三○一三八三○號鑑定書一份在卷可稽
    （見臺灣南投地方法院檢察署九十六年度毒偵字第一一二號
    偵查卷第四○頁）。
  (六)警方於九十六年一月二十三日十五時三十分許，在南投市○
    ○路與振興巷口，於被告身上當場扣得白色粉末十四包，經
    送法務部調查局鑑定結果，上開白色粉末十四包確含海洛因
    成分（淨重二．一九公克），有法務部調查局九十六年三月
    九日調科壹字第○九六二三○一九九九○號鑑定書一份在卷
    可稽（見原審卷第二０頁）。
  (七)據上所述，足認被告上揭自白施用第一級毒品海洛因三次，
    核與事實相符，自堪採信。
  (八)查被告曾於八十八年間因施用毒品案件，經臺灣臺中地方法
    院以八十八年度毒聲字第一三六八號裁定令入勒戒處所施以
    觀察、勒戒後，經評定後認無繼續施用毒品之傾向，由臺灣
    臺中地方法院檢察署檢察官於八十八年三月二十三日以八十
    八年度偵字第四五二七號為不起訴處分確定。被告復於九十
    年間因施用毒品案件，經臺灣南投地方法院以九十年度毒聲
    字第一一六二號裁定令入勒戒處所施以觀察、勒戒後，經評
    定後認無繼續施用毒品傾向，於九十一年六月六日釋放出所
    執行完畢，並由臺灣雲林地方法院檢察署檢察官以九十一年
    度毒偵字第四七八號為不起訴處分確定等情，有臺灣南投地
    方法院檢察署刑案資料查註紀錄表及臺灣高等法院被告前案
    紀錄表各一份在卷足憑，則被告於前開觀察、勒戒處分執行
    完畢釋放後，五年內再犯本件施用第一級毒品海洛因之犯行
    ，事證明確，應予依法論科。
二、按海洛因屬毒品危害防制條例第二條第二項第一款所規定之
    第一級毒品，核被告施用第一級毒品海洛因三次之犯行，均
    係違反毒品危害防制條例第十條第一項之施用第一級毒品罪
    。被告為施用第一級毒品，而持有各該毒品，其持有之低度
    行為，應各為施用之高度行為所吸收，均不另論罪。再被告
    所犯上開施用第一級毒品海洛因三次之犯行，犯意各別，應
    予分論併罰。查被告於九十三年間因犯竊盜案件，經臺灣彰
    化地方法院以九十三年度易字第六三九號判決判處有期徒刑
    八月確定，另因連續施用第一級毒品案件，經臺灣彰化地方
    法院以九十三年度訴字第九三○號判決判處有期徒刑八月確
    定，而上開二罪經臺灣彰化地方法院以九十四年度聲字第一
    四○號裁定應執行有期徒刑一年三月確定，並於九十四年十
    一月五日縮短刑期執行完畢等情，有臺灣南投地方法院檢察
    署刑案資料查註紀錄表及臺灣高等法院被告前案紀錄表各一
    份附卷可稽，則其於受有期徒刑執行完畢，於五年內故意再
    犯本件有期徒刑以上之三罪，均為累犯，均應依刑法第四十
    七條第一項之規定加重其刑。
三、檢察官上訴意旨略以：被告施用毒品本係預定實施數個同種
    行為之慣行性、成癮性犯罪，即以反覆為同種類之行為為構
    成要件內容之犯罪，被告除前述施用第一級毒品海洛因之犯
    行外，並基於反覆施用第一級毒品海洛因之犯意，於九十五
    年七、八月間某日起至九十六年四月十七日十三時許止，在
    臺中縣霧峰鄉○○○路旁等處，接連施用第一級毒品海洛因
    多次，被告所涉犯前開施用第一級毒品海洛因之犯行，型態
    本質上為集合犯，自應認此部分與原判決所認事實，具有包
    括一罪之集合犯關係，故此部分被告亦涉犯毒品危害防制條
    例第十條第一項之施用第一級毒品罪嫌，原審未及斟酌審判
    ，難認允當等語。惟查，本案並無證據足證被告自九十五年
    七、八月間某日起至九十六年四月十七日十三時採尿前九十
    六小時內某時曾有施用第一級毒品海洛因之犯行（詳後述）
    。又被告縱使有於九十六年四月十七日有施用第一級毒品海
    洛因之行為，係在九十五年七月一日修正刑法施行後之犯行
    ，因修正後之刑法已刪除刑法第五十六條連續犯之規定，則
    與上開已起訴並經論罪科刑部分並無連續犯之裁判上一罪關
    係，本應適用新法應分別論罪，惟因此部分未經起訴，本院
    自無法一併審判。另查，反覆施用毒品多次之行為，在九十
    五年七月一日修正刑法施行以前，實務上均認定為連續犯，
    並非集合犯，自亦不可能因九十五年七月一日施行之修正刑
    法已刪除連續犯之規定，而將之改認定為集合犯，此部分亦
    難認與被告本案論罪科刑之犯行有上訴意旨所稱之「集合犯
    」法律上一罪之關係，自非本案起訴效力所及，本院無從併
    案審理，是檢察官上訴之主張為無理由。
四、原審認被告施用第一級毒品（三罪）之犯行事證明確，予以
    論罪科刑，固非無見，惟查，原審判決後，中華民國九十六
    年罪犯減刑條例自九十六年七月十六日起施行，本案被告犯
    罪時間在中華民國九十六年四月二十四日以前，合於減刑條
    件，原審未及適用中華民國九十六年罪犯減刑條例之規定予
    以減刑，尚有未洽。檢察官上訴意旨認被告施用毒品係屬集
    合犯，應併案審理等語，雖無理由，然原審判決既有前揭可
    議之處，自屬無可維持，應由本院將原判決關於被告施用第
    一級毒品（三罪）及定應執行刑部分予以撤銷改判。爰審酌
    被告曾因施用毒品經送觀察、勒戒後，仍未能戒斷，再犯本
    案之罪，顯然未能善體國家設置觀察、勒戒機構，協助毒品
    施用者戒除毒癮之良法美意，再兼衡酌施用毒品固戕害個人
    健康至鉅，然就他人權益之侵害仍屬有限，及其犯罪之動機
    、目的、生活狀況、品行、所生危害，暨犯罪後坦承犯行，
    態度尚屬良好等一切情狀，分別量處如主文第二項所示之刑
    。又本案被告犯罪時間在中華民國九十六年四月二十四日以
    前，合於減刑條件，應併依中華民國九十六年罪犯減刑條例
    第二條第一項第三款之規定，減其宣告刑二分之一，及定其
    應執行之刑。扣案之第一級毒品海洛因二十六小包（合計淨
    重三點八六公克，含空包裝袋二十六只，因殘留之海洛因毒
    品已無法與該外包裝袋析離，應全部視為被查獲之毒品），
    屬毒品危害防制條例第二條第二項所管制之第一級毒品，不
    論屬於犯人與否，應依毒品危害防制條例第十八條第一項前
    段之規定沒收銷燬之。另按法務部調查局鑑定海洛因時，一
    般係以傾倒之方式，將包裝袋內之海洛因倒出與包裝袋分離
    而稱重，必要時亦會輔以刮杓取袋內粉末，然無論依上述何
    種方式分離，包裝袋內均會有極微量洛因殘留，業經法務部
    調查局於九十三年三月十九日以調科壹字第０九三００一一
    三０六０號函示在案（見司法院編印法官辦理刑事案件參考
    手冊（一）第三三四頁）。本案扣案之海洛因二十六小包，
    鑑驗結果，當指依上述方式將包裝內海洛因與包裝袋分離所
    得到之重量，包裝袋內仍會有海洛因殘留。是用以包裝該二
    十六小包海洛因之包裝袋，若與其內所包裝之毒品析離時，
    其與該毒品所殘留之毒品難以析離，自應全部視為毒品，亦
    應依毒品危害防制條例第十八條第一項前段之規定宣告沒收
    銷燬。
五、被告犯施用第二級毒品罪，經原審法院判處有期徒刑五月部
    分，檢察官陳明不在上訴之範圍（見本院卷第三一頁背面）
    ，是該部分自非本院審理之範圍，併此敘明。
六、退回移送併辦部分：
  (一)臺灣臺中地方法院檢察署九十六年度毒偵字第三四一九號移
    送併辦意旨略以：被告基於施用第一級毒品海洛因之犯意，
    於九十五年七、八月間某日起至九十六年四月十七日十三時
    許止，在臺中縣霧峰鄉○○○路旁等處，接連施用第一級毒
    品洛因多次，嗣於九十六年四月十七日十五時四十五分許，
    在臺中縣霧峰鄉○○○路與四德路口迴轉道旁為警查獲，並
    扣得海洛因五包（毛重二公克）、注射針筒四支、空分裝袋
    四十六個、藥鏟二支等物品。因認被告此部分涉犯毒品危害
    防制條例第十條第一項施用第一級毒品罪嫌，被告施用第一
    級毒品海洛因之犯行，與本案論罪科刑之犯行，在法律評價
    上應屬於包括一罪之集合犯關係，為法律上之同一案件，應
    移送本院併案審理等語。
  (二)按犯罪事實應依證據認定之，無證據不得認定犯罪事實；又
    被告或共犯之自白，不得作為有罪判決之唯一證據，仍應調
    查其他必要之證據，以察其是否與事實相符，刑事訴訟法第
    一百五十四條第二項、第一百五十六條第二項分別定有明文
    。檢察官認被告有此部分施用第一級毒品海洛因之犯行，固
    以被告於警詢及偵查中之自白，及扣案之海洛因五包（毛重
    共計二公克）、注射針筒四支、空分裝袋四十六個、藥鏟二
    支等為其論據。
  (三)惟查，被告雖自白有此部分之犯行，然按人體代謝原理，施
    用毒品後經尿液排出之時間，依施用量之多寡、施用者之年
    齡、性別及代謝功能不同而有所差異，一般而言，施用者在
    施用毒品後四十八小時內所排泄之尿液，均有可能被檢出毒
    品經人體代謝後之物質，且若經常或大量施用，則毒品經代
    謝後之物質由尿液排出時間約可延長至九十六小時（參照行
    政院衛生署藥物食品檢驗局八十一年二月八日藥檢壹字第
    ００一一五六號函意旨）。查被告於九十六年四月十七日經
    警查獲採其尿液送鑑定結果，尿液中雖檢驗出嗎啡之陽性反
    應，然此亦僅能證明被告於經警查獲採尿前九十六小時內某
    時曾有施用第一級毒品之犯行，尚難僅憑被告於九十六年四
    月十七日經採集尿液送驗，檢驗結果呈嗎啡陽性反應，及扣
    案之海洛因五包（毛重共計二公克）、注射針筒四支、空分
    裝袋四十六個、藥鏟二支，即推論被告於九十五年七、八月
    間某日起至九十六年四月十七日十三時許止，有在上開地點
    施用第一級毒品海洛因多次之犯行。
  (四)又被告於九十六年四月十七日十五時四十五分許為警查獲後
    ，在警局採尿時起往前回溯四至五日內某時，縱使有施用第
    一級毒品海洛因之犯行，惟係在九十五年七月一日修正刑法
    施行後另為之犯行，因修正後之刑法已刪除刑法第五十六條
    連續犯之規定，則與上開已起訴論罪科刑部分已無連續犯之
    裁判上一罪關係，本應適用新法應分別論罪，惟因此部分未
    經起訴，本院自無法一併審判。另查，被告於九十六年四月
    十七日十五時四十五分許復為警查獲，距本案最後一次查獲
    時間九十六年一月二十三日已相隔二個多月，本件被告經檢
    察官起訴，經本院認定論罪科刑施用海洛因之時間，與檢察
    官移送併辦部分，二者犯罪時間相距二個多月，此先後施用
    海洛因之犯行，主觀上是否基於反覆施用毒品成癮性之一次
    決意，即有可疑，又此二者相隔既達二個多月之久，於客觀
    上，實亦難認其係在「密切接近」之一定時間為之，故於刑
    法評價，依社會健全觀念，要難認為彼此具有「集合犯」之
    法律上一罪之性質，是上開移送併辦部分不能認係本案起訴
    效力所及，本院無從併案審理，應退回移案機關由檢察官另
    為適法之處理。
據上論斷，應依刑事訴訟法第三百六十九條第一項前段、第三百
六十四條、第二百九十九條第一項前段，毒品危害防制條例第十
條第一項、第十八條第一項前段，刑法第十一條前段、第四十七
條第一項、第五十一條第五款、第九款，中華民國九十六年罪犯
減刑條例第二條第一項第三款、第七條、第十條第一項，判決如
主文。
本案經檢察官乙○○到庭執行職務。
中　　華　　民　　國　　96　　年　　9 　　月　　6 　　日
            刑事第十一庭　審判長法　官　陳　朱　貴
                                法　官　郭  同  奇
                                法　官　胡　文　傑
上列正本證明與原本無異。
如不服本判決應於收受送達後十日內向本院提出上訴書狀，其未
敘述上訴之理由者並得於提起上訴後十日內向本院補提理由書（
均須按他造當事人之人數附繕本）。
                                書記官  陳　文  琴
中　　華　　民　　國　　96　　年　　9 　　月  　 6  　日
附錄本案所犯法條：
毒品危害防制條例第十條第一項：
施用第一級毒品者，處六月以上五年以下有期徒刑。
施用第二級毒品者，處三年以下有期徒刑。
